臺灣新北地方法院刑事判決
111年度易字第41號
公  訴  人  臺灣新北地方檢察署檢察官
被      告  徐仕豪


上列被告因妨害名譽案件，經檢察官提起公訴（109 年度偵字第
11899、20111號），本院判決如下：
    主  文
徐仕豪犯公然侮辱罪，處罰金新臺幣伍仟元，如易服勞役，以新
臺幣壹仟元折算壹日；又犯誹謗罪，處拘役拾伍日，如易科罰金
，以新臺幣壹仟元折算壹日；又犯公然侮辱罪，處罰金新臺幣叁
仟元，如易服勞役，以新臺幣壹仟元折算壹日。上開所犯處罰金
之罪，應執行罰金新臺幣陸仟元，如易服勞役，以新臺幣壹仟元
折算壹日。
    事  實
一、徐仕豪與廖宸翎為前男女朋友，羅鳳嬌為廖宸翎之母，並在
    新北市板橋區國光路208 號經營「國光檳榔攤」，另僱用黃
    瓊慧在該檳榔攤工作。緣徐仕豪因與廖宸翎間分手感情糾紛
    而心生不滿，竟㈠基於公然侮辱之犯意，於民國109 年2 月1
    7日上午11時許，駕駛自用小客車，行經上址國光檳榔攤前
    道路時，在該不特定之人得共見共聞之公共場所，搖下車窗
    探頭出車外，公然對在該檳榔攤內之羅鳳嬌辱罵：「幹你娘
    機掰」、「幹你老母」、「幹你娘，你這破麻」、「幹你娘
    」等語，足以貶損羅鳳嬌之人格尊嚴、名譽及社會評價。㈡
    基於意圖散布於眾毀損他人名譽之犯意，於109 年2 月20日
    晚上8 時50分許，騎乘機車行經上址國光檳榔攤前時，向該
    檳榔攤員工「裕汶」稱：「黃瓊慧是仙人跳集團的共犯，你
    叫黃瓊慧枕頭墊高，有人要來找她了啦，她母親跟她女兒給
    我仙人跳」等不實事項，足以毀損黃瓊慧、羅鳳嬌之名譽。
    ㈢基於公然侮辱之犯意，109 年3 月2 日下午1 時49分許，
    騎乘機車行經上址國光檳榔攤前時，在該不特定之人得共見
    共聞之公共場所，公然對在檳榔攤內之黃瓊慧大聲辱罵：「
    說什麼」「幹你娘咧」、「你再亂講話沒關係啊」等語，足
    以貶損黃瓊慧之人格尊嚴、名譽及社會評價。
二、案經羅鳳嬌、黃瓊慧告訴及新北市政府警察局海山分局報請
    臺灣新北地方檢察署檢察官偵查起訴。
    理  由
一、按被告以外之人於審判外之陳述，雖不符合同法第159 條之
    1 至第159 條之4 之規定，但經當事人於審判程序同意作為
    證據，法院審酌該言詞陳述或書面陳述作成時之情況，認為
    適當者，亦得為證據；當事人、代理人或辯護人於法院調查
    證據時，知有第159 條第1 項不得為證據之情形，而未於言
    詞辯論終結前聲明異議者，視為有前項之同意，刑事訴訟法
    第159 條之5 定有明文。查本判決下列所引用之被告以外之
    人於審判外之陳述，雖屬傳聞證據，惟檢察官及被告於本院
    審理時均表示無意見，且迄至言詞辯論終結前亦未聲明異議
    ，本院審酌上開證據資料製作時之情況，尚無違法不當之瑕
    疵，亦認為與本件待證事實據有關聯性，以之作為證據亦屬
    適當，依上開規定，認具有證據能力；又本件認定事實所引
    用卷內非供述證據之證據能力部分，並無證據證明係公務員
    違背法定程序所取得，檢察官及被告於本院審理時均未主張
    排除前開非供述證據之證據能力，且迄於言詞辯論終結前亦
    均未聲明異議，本院經審酌亦無其他違法不當之情況，故均
    認有證據能力，合先敘明。
二、訊據被告矢口否認有於上開㈠、㈡、㈢等公然侮辱、誹謗等
　　犯罪事實，辯稱：㈠部分，伊當時並非對羅鳳嬌出言上開等
    語；㈡部分，伊當時係對黃瓊慧質疑有仙人跳之情，並非對
    該檳榔攤員工誹謗黃瓊慧、羅鳳嬌有仙人跳之事實；㈢部分
    ，伊當時並無經過該處出言辱罵黃瓊慧云云。經查：
    ㈠本件被告有分別於上開㈠、㈡、㈢時地，出言上開等語而公然
      辱罵、誹謗告訴人羅鳳嬌、黃瓊慧等犯罪事實，已據告訴
      人羅鳳嬌、黃瓊慧於警詢、偵訊及本院審理時指述明確，
      並經本院勘驗告訴人提出之監視器錄影檔案屬實無誤（參
      見本院111年5月17日審判筆錄4至7頁及附件擷圖），且有
      臺灣新北地方檢察署檢察事務官就告訴人提出之上開錄影
      檔案之勘驗筆錄、影像畫面擷圖可資佐證。
　　㈡被告雖辯稱上開等語云云，惟上開㈠、㈢部分所辯與上開監
      視器錄影勘驗結果事實不符，已難採信；又按行為人就其
      發表之言論所憑之證據資料，雖非真正，但其提出過程並
      非因惡意或重大輕率，而有相當理由確信其為真正，始可
      免除誹謗罪責；若行為人就其發表之言論所憑之證據資料
      原非真正，而其提出過程有惡意或重大輕率情形，且查與
      事實不符，只憑主觀判斷而杜撰或誇大事實，公然以貶抑
      言詞散布謠言、傳播虛構具體事實為不實陳述，而達於誹
      謗他人名譽之程度，自非不得律以誹謗罪責（最高法院94
      年度台上字第5247號判決參照），觀諸上開㈡部分，被告
      對其所言「黃瓊慧是仙人跳集團的共犯，你叫黃瓊慧枕頭
      墊高，有人要來找她了啦，她母親跟她女兒給我仙人跳」
      等語，仍有質疑即輕率對外指摘、傳述，亦未有具體事證
      ，顯係僅憑主觀而有散布毀損告訴人名譽之不實陳述，又
      其言中提及「她母親跟她女兒給我仙人跳」，顯亦有言指
      羅鳳嬌不實陳述之情，是被告就此部分所辯，亦顯不足採
      。
　　㈢據上所述，足認被告有分別於上開㈠、㈡、㈢時地，公然侮辱
      、誹謗告訴人羅鳳嬌、黃瓊慧等情屬實無訛，事證明確，
      應予依法分別論科。
三、核被告上開㈠、㈢所為，均係犯刑法第309 條第1 項之公然侮
    辱罪；其上開㈡所為，則係犯刑法第310 條第1 項之誹謗罪
    。被告所犯上開3 罪間，犯意各別，行為互殊，應予分論併
    罰。
四、爰以行為人之責任為基礎，審酌被告僅因與女友分手感情糾
    紛，心生不滿，即率為上開公然侮辱、誹謗等犯行，貶損告
    訴人等名譽，自應予非難，兼衡其本件各罪犯罪之手段、方
    法、對告訴人所生危害、犯後之態度及尚未與告訴人達成民
    事賠償和解等一切情狀，量處如主文所示之刑，及分別諭知
    易服勞役、易科罰金之折算標準，以資懲儆。復綜合斟酌其
    所處罰金之罪，各罪犯罪行為之不法與罪責程度、對其施以
    矯正之必要性、刑罰邊際效應遞減、所生痛苦程度遞增及復
    歸社會之可能性等一切情狀，定其應執行之刑。
據上論斷，應依刑事訴訟法第299 條第1 項前段，刑法第309 條
第1 項、第310 條第1 項、第41條第1項前段、第42條第3 項、
第51條第7 款，刑法施行法第1 條之1 第1 項前段，判決如主文
。
本案經檢察官何皓元偵查起訴，由檢察官陳漢章到庭執行職務。
中　　華　　民　　國　　111 　年　　5 　　月　　31　　日
                      刑事第七庭  法  官  彭  全  曄
以上正本證明與原本無異。
如不服本判決應於收受送達後20日內向本院提出上訴書狀，並應
敘述具體理由；其未敘述上訴理由者，應於上訴期間屆滿後20日
內向本院補提理由書（均須按他造當事人之人數附繕本）「切勿
逕送上級法院」。
                                  書記官  陳  宥  伶
中　　華　　民　　國　　111 　年　　5 　　月　　31　　日
附錄本案論罪科刑法條全文：
①中華民國刑法第309 條
公然侮辱人者，處拘役或9 千元以下罰金。
以強暴犯前項之罪者，處1 年以下有期徒刑、拘役或1 萬5 千元
以下罰金。

②中華民國刑法第310 條
意圖散布於眾，而指摘或傳述足以毀損他人名譽之事者，為誹謗
罪，處1 年以下有期徒刑、拘役或1 萬5 千元以下罰金。
散布文字、圖畫犯前項之罪者，處2 年以下有期徒刑、拘役或3
萬元以下罰金。
對於所誹謗之事，能證明其為真實者，不罰。但涉於私德而與公
共利益無關者，不在此限。